臺灣高等法院臺中分院刑事判決　　　　96年度上易字第1169號
上　訴　人　臺灣臺中地方法院檢察署檢察官
被　　　告　丙○○
上列上訴人因被告詐欺案件，不服臺灣臺中地方法院95年度易字
第2806號中華民國96年4月30日第一審判決（起訴案號：臺灣臺
中地方法院檢察署95年度偵字第13536號），提起上訴，本院判
決如下：
    主  文
原判決撤銷。
丙○○幫助意圖為自己不法之所有，以詐術使人將本人之物交付
，處有期徒刑伍月，減為有期徒刑貳月又拾伍日，如易科罰金，
以銀元參佰元即新台幣玖佰元折算壹日。
    事  實
一、丙○○可預見一般人收購金融帳戶使用常與財產犯罪密切相
    關，且取得他人存摺之目的在於收取贓物及掩飾犯行不易遭
    人追查，竟不顧他人所可能遭害之危險，仍以縱若有人持以
    犯罪亦無違反本意之不確定幫助犯意，在民國94年11月間不
    詳時、地，將其於臺中縣大甲鎮廟口郵局（局號0000000）
    所開立00000000000000號帳戶，提供給詐欺犯罪集團成員使
    用。該詐欺犯罪集團成員取得上開帳戶後，即基於意圖為自
    己不法所有之犯意，於94年11月16日11時許，以電話向甲○
    ○佯稱其丈夫中獎，要先匯款才能取得獎金新台幣（下同）
    60萬元，甲○○因而陷於錯誤，依對方指示至郵局先匯8萬
    1200元，至另一名為陳金寶之帳戶內，第二次再到郵局匯7
    萬元至陳國塘上開郵局帳戶內，共被詐騙15萬1200元，嗣因
    未接獲獎金始知受騙，報警處理而循線查獲。
二、案經甲○○訴由台中縣警察局大甲分局報請臺灣臺中地方法
    院檢察署檢察官偵查起訴。
    理  由
一、被告丙○○未於本院審理中到庭，訊據被告丙○○於原審審
    理中，供承有在廟口郵局開立號帳戶之事實，惟矢口否認有
    幫助詐欺之犯行，辯稱：其都將該郵局帳戶之存摺、提款卡
    、印章與其他銀行的存摺、印章等物，隨意放在其住處之抽
    屜內，要用時再尋找，並核對印章，後來其要用該郵局帳戶
    時，找不到存摺等物，而於95年5月26日前往廟口郵局申請
    補發，郵局人員通知警察將其帶回警局製作筆錄，其才知道
    該帳戶被列為警示帳戶云云。惟查：
  (一)上開事實業據被害人甲○○於警詢指述綦詳，而被告丙○○
    之郵局帳戶確係遭詐欺犯罪集團用以作為詐欺犯罪之用，並
    有丙○○在郵局所開立帳戶基本資料、交易清單附卷可稽。
  (二)依被告之郵局帳戶出入明細顯示：
    94年11月2日辦理語音系統
    94年11月2日重設密碼
    94年11月2日重設密碼
    94年11月10日換印鑑
    94年11月10日提款50元
    94年11月15日跨行轉入1000元
    94年11月16日辦理語音掛失
    94年11月16日入戶匯款70000元（按係被害人甲○○匯入）
    94年11月22日警示帳戶
    94年12月7日圈存抵銷，提款70000元
    94年12月7日圈存抵銷，提款1000元
    95年1月20日圈存抵銷，提款70000元
    95年1月20日警示提款，提款70000元（見原審卷第72頁）
    因詐騙集團猖獗，依目前金融機構之標準作業程序，語音系
    統、更換印鑑等重要事項，均須由帳戶本人親自辦理，且需
    核對雙證件始可。而被告於原審自承有去辦理密碼變更、語
    音設定、更換印鑑等行為（見原審卷第89頁）。由被告甫將
    該帳戶辦理語音系統、重設密碼、更換印鑑後數日，隨即遭
    人冒用一節，可知確係由被告將該帳號之存摺、提款卡、語
    音密碼等資料交予他人，否則他人根本不可能在如此短暫之
    時間內，知悉其密碼或提領款項。再以該帳戶於94年11月10
    日提款50元、94年11月15日跨行轉入1000元等情觀之，均係
    詐騙集團用以測試是否能正常匯款或提款之慣用手法。又該
    帳戶曾於96年11月16日辦理語音掛失，雖被告於原審辯稱：
    不知道是誰去辦理語音掛失云云（見原審卷第89頁）。然以
    常情而言，若被告已將該帳號之存摺、提款卡、密碼等交予
    詐欺集團之成員，或其因恐被警查獲之後擔負刑責，故而自
    行辦理語音掛失，而圖脫免其刑責。況且若非熟知該帳戶之
    相關資料，如帳號、個人之身分證字號、出生年月日、住址
    等，根本無從辦理語音掛失。且詐欺集團既意在詐取款項，
    當然會令存款保持在可正常提領之狀態，更不可能會去辦理
    語音掛失，自斷提款之路。又詐欺集團若未取得被告之允諾
    ，更不可能甘冒該帳戶內之款項隨時會遭被告提領之危險，
    而貿然令被害人將款項匯入該帳戶，故被告此項辯解，顯與
    常情不合，尚難憑採。而臺灣郵政股份有限公司豐原郵局96
    年3月15日營字第09602 00702號所稱：94年11月16日辦理語
    音掛失係掛失存簿及金融卡。7萬元係於掛失後匯入。辦理
    語音掛失後儲戶無法領取帳戶內款項，須儲戶本人親臨任一
    連線郵局辦理解除掛失，方能使用該帳戶等情（見原審卷第
    80頁）。至於其他金融行庫雖無遭到詐騙集團冒用作為他人
    匯款之用，亦不影響本件事實之認定，均難作為有利於被告
    之證明。
  (三)綜上所述，被告所辯，顯係事後卸責之詞，不足採信。本件
    事證明確，被告犯行堪以認定。
二、按刑法於民國94年2月2日經總統令修正公布，於95年7月1日
    施行，修正後刑法第2條第1項規定：「行為後法律有變更者
    ，適用行為時之法律。但行為後之法律有利於行為人者，適
    用最有利於行為人之法律。」經比較刑法修正前後罰金、易
    科罰金之規定，依提高標準及換算為新台幣後，以修正前之
    規定有利於行為人。被告行為後，法律有變更，自應適用刑
    法修正前之規定處斷。核被告所為，係犯刑法第339條第1項
    詐欺取財罪之幫助犯。其以幫助他人犯罪之不確定故意，而
    參與實施詐欺罪犯罪構成要件以外之行為，為幫助犯，應按
    正犯之刑減輕其刑。經查中華民國九十六年罪犯減刑條例，
    於民國96年7月4日經總統令公布，於96年7月16日施行，被
    告犯罪之時間，係在96年4月24日以前，且所犯之罪符合該
    條例所規定得予減刑之情形，應依該條例諭知其宣告刑及減
    得之刑。原審未予詳查，遽為被告無罪之諭知，認事用法尚
    有未合，檢察官上訴指摘原判決不當，為有理由，應予撤銷
    改判。爰審酌被告犯罪之動機、目的、手段，及其品性、生
    活狀況、智識程度、犯罪所生之損害，及犯罪後態度等一情
    狀，量處如主文第二項所示之刑及減得之刑，並依修正前刑
    法第41條第1項前段諭知易科罰金之折算標準。
三、被告經合法傳喚，無正當理由不到庭，爰不待其陳述，逕行
    判決。
據上論結，應依刑事訴訟法第369條第1項前段、第364條、第371
條、第299條第1項前段，修正後刑法第2條第1項前段、刑法第33
9條第1項、修正前刑法第30條、第41條第1項前段，中華民國九
十六年罪犯減刑條例第2條第1項第3款、第7條、第9條，罰金罰
鍰提高標準條例第1條前段、修正前第2條，判決如主文。
本案經檢察官乙○到庭執行職務。
中　　華　　民　　國　　96　　年　　9 　　月　　4 　　日
            刑事第十一庭  審判長法　官  陳  朱  貴
                                法  官  胡  文  傑
                                法  官  郭  同  奇
上列正本證明與原本無異。
不得上訴。
                                書記官  康  孝  慈
中　　華　　民　　國　　96　　年　　9 　　月　　5 　　日
附錄論罪科刑法條
刑法第339條第1項：
意圖為自己或第三人不法之所有，以詐術使人將本人或第三人之
物交付者，處5年以下有期徒刑、拘役或科或併科1千元以下罰金
